【裁判字號】    95,上訴,3453
【裁判日期】    951116
【裁判案由】    毒品危害防制條例
【裁判全文】
臺灣高等法院刑事判決                95年度上訴字第3453號
上  訴  人  臺灣板橋地方法院檢察署檢察官
被      告  乙○○
                    現於臺灣桃園監獄
指定辯護人  甲○○  本院公設辯護人
上列上訴人因被告毒品危害防制條例案件，不服臺灣板橋地方法
院94年度訴字第2332號，中華民國95年7 月31日第一審判決（起
訴案號：臺灣板橋地方法院檢察署94年度偵字第6347號），提起
上訴，本院判決如下：
    主  文
上訴駁回。
    事  實
一、公訴意旨略以（含蒞庭檢察官於民國94年12月8 日原審準備
    程序中補充擴張之犯罪事實）：被告乙○○明知海洛因係87
    年5月20日公布施行，於同年月22 日生效之毒品危害防制條
    例第2條第2項第1款所規定之第1級毒品，不得非法持有、販
    賣之，竟基於販售第一級毒品海洛因（下稱海洛因）以營利
    之概括犯意，於不詳時間，先以每包海洛因（毛重3.8 公克
    ）新臺幣（下同）10,000元之價格，向綽號「毛毛」年籍不
    詳之成年男子販入毒品海洛因後，再自94年1月間某日起至2
    月間某日止，在臺北縣三重市○○○路313號4 樓427室林昭
    伶住處，以半錢（約1.875公克）8,000元高於進價之價格，
    連續販賣毒品予林昭伶2次。嗣於94年4月13日20時許，在上
    開地點，查獲被告乙○○之友人潘邱芷（潘邱芷所涉施用第
    二級毒品及持有第一級毒品部分，業經臺灣板橋地方法院檢
    察署檢察官另行依法偵辦），並於潘邱芷身上查獲被告乙○
    ○所有海洛因1小包（淨重3.29 公克，係被告乙○○欲販賣
    予林昭伶而委由潘邱芷交付予林昭伶，惟尚未完成交付）、
    行動電話1具（含門號0000000000之SIM卡）、現金70,000元
    等物。嗣由潘邱芷帶同警方於同日21時許，在臺北縣三重市
    ○○路73巷3 號11樓查獲被告乙○○。因認被告係連續涉犯
    毒品危害防制條例第4條第1項之販賣第一級毒品罪嫌及同條
    例第5項、第1項之販賣第一級毒品未遂罪嫌。
二、按犯罪事實應依證據認定之，無證據不得認定犯罪事實；又
    不能證明被告犯罪者，應諭知無罪之判決，刑事訴訟法第15
    4 條第2 項、第301 條第1 項分別定有明文。又犯罪事實之
    認定，應憑真實之證據，倘證據是否真實尚欠明確，自難以
    擬制推測之方法，為其判斷之基礎，最高法院著有53年臺上
    字第656 號判例可循。且刑事訴訟上證明之資料，無論其為
    直接或間接證據，均須達於通常一般之人均不致有所懷疑，
    而得確信其為真實之程度，始得據為有罪之認定，若其關於
    被告是否犯罪之證明未能達此程度，而有合理懷疑之存在，
    致使無從形成有罪之確信，根據「罪證有疑，利於被告」之
    證據法則，即不得遽為不利被告之認定，亦有最高法院76年
    度臺上字第4986號判例可資參照。
三、公訴人認被告涉犯上開犯行，無非係以：(一)證人林昭伶於警
    詢及偵查中之證詞；(二)證人劉建良於警詢及偵訊中之證述；
    (三)證人潘邱芷於警詢、偵訊及原審審理時之證述；(四)證人劉
    士通於偵訊及原審審理時之證述；(五)自證人潘邱芷身上查獲
    被告所有之海洛因1 包；(六)法務部調查局鑑定通知書1 紙，
    為其重要論據。訊據被告乙○○固坦承其有於94年間向綽號
    「毛毛」之人購買海洛因，及潘邱芷為警查獲時所扣得之海
    洛因1 包為其所有等情不諱，惟堅決否認有何販賣海洛因犯
    行，並辯稱：伊並未販賣海洛因予林昭伶，亦未託潘邱芷運
    送海洛因予林昭伶等語。
四、經查：
(一)、本件公訴人據為證明被告有本件販賣毒品犯行之主要證據，
    即係證人林昭伶於警、偵訊中供出被告為其毒品來源之指證
    。然而，證人林昭伶雖於94年4 月14日警詢時曾陳稱：我是
    向乙○○、童建雄、盧志男等三人購買，我都是以電話連絡
    後他們三人就會約地點送來；有時候乙○○會叫他的小弟潘
    邱芷送來云云（見偵查卷第101 、102 頁），惟證人林昭伶
    於94年5 月19日偵訊時則曾證述稱：「我確實曾向盧志男及
    一位綽號『大頭』的購買過海洛因，但是乙○○與童建雄二
    人並沒有，警詢筆錄是警方已經打好叫我照念的等語（見偵
    查卷168頁），雖旋於同日偵訊中又改稱：伊於94年1、2 月
    間曾經向乙○○買過海洛因2次，都是以半錢8,000元之價格
    購入；至於童建雄部分並不是買，而是他請我吃海洛因二次
    ，安非他命二次，都是在94年1、2月間，地點均是在我住處
    」等語（見偵查卷第168頁），另於同年6月30日偵訊時陳稱
    ：我是在94年1、2月間向乙○○購買的，每次都是半錢8,00
    0元，交易地點都是在我的住處，童建雄則是於94 年1、2月
    間，有到伊家中聊天時請過伊施用二次海洛因，二次安非他
    命等語（見偵查卷第199 頁）。據上，證人林昭伶於警詢及
    偵訊中之證詞前後並不一致，其證述情節是否屬實，即有可
    議。況施用毒品者其供述之憑信性本不及於一般人，且毒品
    危害防制條例第17條復規定，施用毒品者其供出來源，因而
    破獲者，得減輕其刑。第查，證人林昭伶於警詢及偵訊時均
    坦承有施用海洛因等情屬實，且其為警查獲時，當場有扣得
    其與劉建良所有之海洛因6 包（淨重2.34公克）、安非他命
    39包（總毛重60.3公克）及注射針筒10支等物，此有臺北縣
    政府警察局新莊分局94年4 月13日搜索扣押筆錄及扣押物品
    目錄表各1 份存卷可稽；又證人陳士通警員於原審審理時亦
    結證稱：伊於94年4月13日，在三重市○○○路31 3號4樓42
    7 室查獲林昭伶後，有告知她如供出毒品上源可以減刑，她
    說她施用毒品有向乙○○、童建雄購買的部分我們有查獲，
    盧志男則還沒有查獲等語（見原審卷二第21頁），則證人林
    昭伶是否有為偵查機關誘導、或為邀輕典而為不實之陳述之
    可能，其供述之真實性，尚非無疑。再酌以被告於偵訊時供
    稱：伊與林昭伶是普通朋友關係等語，同案被告童建雄於偵
    訊時則係供稱：林昭伶是伊認的乾姐姐等語（見偵查卷第18
    7 頁），而證人林昭伶於警詢時原係供述其毒品來源有盧志
    男、童建雄及乙○○三人，迄至檢察官初次偵訊時已翻異前
    詞供稱其是向盧志男及一位綽號「大頭」之人購買，但未向
    童建雄及乙○○購買等情，則其是否係因盧志男並未為警查
    獲無法獲得減刑，又礙於與童建雄有乾姐弟情誼，而於偵訊
    時改口選擇性地供稱其曾向被告乙○○購買海洛因乙節，亦
    啟人疑竇。又原審雖經合法傳喚證人林昭伶於審理期日到庭
    ，惟因證人林昭伶所在不明致傳喚拘提不到，故證人林昭伶
    於警詢中所為之陳述，係屬審判外之陳述，且該陳述係有前
    揭利己之嫌，並未具有可信之特別情況，自無證據能力，不
    得作為本案證據；而證人林昭伶於偵查中經具結後向檢察官
    所為之陳述，雖有證據能力，然其真實性仍有合理之懷疑存
    在，在上述合理之懷疑未有其他補強證據予以澄清前，自不
    能遽為不利被告之認定。
(二)、雖證人劉建良於警詢時陳稱：我所施用的毒品是向乙○○、
    童建雄購買，安非他命每公克1,000 元，我都是以電話連絡
    後他們二人就會約地點送來，有時候乙○○會叫他的小弟潘
    邱芷送來等語（見偵查卷第106、107頁），惟係屬審判外之
    陳述。況證人劉建良於檢察官偵訊時經具結已改口證述稱：
    伊與乙○○、童建雄、潘邱芷三人只見過幾次面而已並不熟
    ，伊於警詢時之所以供稱係向該三人購買毒品，係因警方語
    氣威脅要伊照他們所寫的唸，伊是有聽林昭伶說過曾向乙○
    ○買過毒品等語（見偵查卷第169 頁）。據上，證人劉建良
    於警詢及偵訊時之陳述係相互矛盾，公訴人復未於審判中聲
    請傳喚證人劉建良到庭接受詰問與被告對質，證人劉建良於
    警詢中之陳述並未具較可信之特別情況，依法自不得作為證
    據。而證人劉建良於檢察官偵訊時雖有具結後證稱其有聽聞
    林昭伶說過曾向被告乙○○買過毒品乙事，然此僅屬傳聞並
    非其親身所見，故此部證言雖具證據能力，然其就林昭伶究
    係於何時、地及何故向其供明上情？又被告究係於何時、何
    地販賣何種類之毒品予林昭伶？等均未具體證述，則其所傳
    述之情節是否真實，亦有疑問，自無從作為補強證人林昭伶
    證詞之證據。
(三)、被告雖坦承證人潘邱芷為警查獲時所起出之海洛因1 包係伊
    所有，惟否認曾委託潘邱芷運送交付海洛因予林昭伶，並辯
    稱：當時伊已睡著，並不知道林昭伶有打電話給伊，也沒有
    託潘邱芷保管包包，亦沒有要潘邱芷帶海洛因給林昭伶，警
    察到場時伊還在睡覺，事後伊有問潘邱芷，他說當時他因見
    伊在睡覺，替伊擔心包包裡面的錢會不見，所以將伊的包包
    帶走等語（見原審卷二第14至19頁）。經查，證人潘邱芷於
    上揭時、地為警查獲時，自其身上起獲有海洛因、現金、手
    機及乙○○之證件等物，係被告所有，業據證人潘邱芷於警
    詢證述無訛，核與被告所陳相合，並有搜索扣押筆錄及扣押
    物品目錄表存卷可按（見偵查卷第16至18頁）。而固然證人
    潘邱芷於警詢時曾證稱：「我當時正要替乙○○拿海洛因去
    給林昭伶時遭警方逮捕」、「我並未替乙○○販毒，只是乙
    ○○叫我去送我就去，有時在乙○○住處我會自己吸食安非
    他命，乙○○不會向我拿錢，所以他叫我送安非他命或海洛
    因去給別人時我就不好意思拒絕」等語（見偵查卷第44、45
    頁），然此係屬審判外之陳述；且其於檢察官偵訊時已更異
    前詞改稱：伊於警詢中供稱幫乙○○運送毒品是因警方叫伊
    照筆錄唸的，伊身上查獲之現金、毒品、手機全部都是乙○
    ○的等語（見偵查卷第169 頁）；又於94年5 月26日偵訊時
    證述稱：製作伊筆錄的那位員警先打我頭部暗示我要照筆錄
    唸，當時並無明顯外傷，所以沒有去驗傷，警方所查獲之物
    ，除安非他命外，其餘的是乙○○的，我與林昭伶只有見過
    幾次面，當日是為了去找林昭伶聊天，而被查獲的等語（見
    偵查卷第187 頁），則證人潘邱芷於警詢及偵訊時之陳述已
    前後不一，故其於警詢所述證言是否屬實，即有疑義。況且
    ，證人潘邱芷於原審審理時具結後係證稱：當天是林昭伶打
    電話找乙○○，但由伊接到，她說有急事，伊對林昭伶說乙
    ○○在睡覺叫不起來，所以伊就自己過去林昭伶處看看究竟
    有何事，而乙○○正在三重市○○路某朋友家的沙發上睡覺
    時，有將他的包包託給伊保管，裡面有現金，所以就將該包
    包帶出門，伊到林昭伶家，目的是要把包包內的海洛因給林
    昭伶，但那時還沒有決定是否要給她，祇是先過去瞭解林昭
    伶要做什麼，等到乙○○醒來再告訴他，但不是乙○○要伊
    這樣做的，林昭伶在電話中亦沒有表示已與乙○○說好要把
    海洛因給她，以前伊亦並未替乙○○送海洛因給林昭伶等語
    （見原審卷第7 至14頁）；而證人林昭伶於偵訊時係證述稱
    ：當日伊本來要打電話給乙○○，但乙○○在睡覺，所以潘
    邱芷接的電話，潘邱芷在電話中表示乙○○在睡覺等語（見
    偵查卷第199 頁）；參以證人陳士通於原審審理時證述稱：
    伊於94年4 月13日19時30分查獲林昭伶後，林昭伶有表示願
    意配合警方辦案供出毒品上源，故撥打手機聯絡，但伊並不
    知她撥打何人的手機，只記得是潘邱芷接聽的，潘邱芷說被
    告在睡覺，林昭伶就說她要毒品，她毒癮發作了，忍不住要
    他送過來，打電話沒有多久，潘邱芷就過來了，潘邱芷是在
    當晚20時許，在林昭伶之上址住處四樓門口被我們查獲；至
    於林昭伶當時有無與被告通話，伊並無法確定，林昭伶只有
    說等一下潘邱芷會過來，她並沒有說有與被告通到電話；而
    當潘邱芷帶同我們前往被告住處時，被告是在沙發上，但我
    不知道他是否在睡覺，因為我到場的時候他就起身了等語（
    見原審卷二第21至29頁），綜合上開三位證人所述各節可知
    ，尚無確切證據可資證明林昭伶為警查獲後，曾有以電話向
    被告聯絡購買毒品，再由被告指示證人潘邱芷代為運送海洛
    因予林昭伶乙事，是以，被告以其當天伊在睡覺並不知林昭
    伶曾來電等情置辯，尚非無據。證人潘邱芷於警詢所述證言
    係與審判中之陳述不符，其真實性仍有合理懷疑存在，依法
    不得作為證據。
(四)、又自證人潘邱芷為警查獲時所起出扣案之白粉1 包，為被告
    所有，為被告所不爭執，該白粉經送法務部調查局鑑驗結果
    ，含海洛因成分，此有該局94年6 月15日調科壹字第060009
    878 號鑑定通知書1 紙存卷可稽，然此等證據至多僅能證明
    被告曾於94年4 月13日當天持有海洛因之事實，並無法直接
    證明被告有販賣該包海洛因予林昭伶乙節。
(五)、綜上各節所述，本件公訴人所舉證明被告連續2 次販賣海洛
    因予林昭伶既遂及1 次販賣海洛因未遂之犯行之證據，即證
    人林昭伶、劉建良、潘邱芷之指證，就有無販賣毒品之基本
    事實，既前後指證不一，顯有重大矛盾瑕疵，且查無與渠等
    證述內容有相當關聯性之其他補強證據足資佐證渠等證述之
    內容為真實。此外，復查無其他積極確切之證據足以證明被
    告有公訴人起訴之犯行，被告是否有販賣海洛因予林昭伶之
    犯行，仍有合理之懷疑存在，揆之首開說明，被告之上開犯
    罪尚屬不能證明，應依法諭知無罪之判決。
(六)、又被告前因施用第一、二 級毒品案件，經原審於93年12月9
    日以93年度訴字第1531號判處應執行有期徒刑1 年，嗣經臺
    灣高等法院於94年5月11日以94年度上訴字第470號判決駁回
    上訴，並於94年6 月17日確定在案，有臺灣高等法院被告前
    案紀錄表在卷可稽，而本案被告於94年4 月13日，在臺北縣
    三重市○○路73巷3 號11樓，為警查獲後採集其尿液回溯前
    26小時及96小時前某時，在不詳地點施用第一級毒品海洛因
    、第二級毒品安非他命之犯行，係發生在前述判決確定前，
    檢察官因認該部分犯行核與前開案件之犯行有連續犯關係，
    屬於裁判上一罪，為前案確定判決效力之所及，業經臺灣板
    橋地方法院檢察署以94年度核退毒偵字第1329號為不起訴處
    分在案，亦有上開前案紀錄表及該不起訴處分書各1 份在卷
    可考。從而，本案被告施用海洛因前之持有本案扣押之海洛
    因犯行，亦已為前開案件確定判決效力所及，本院自毋庸另
    予審究，附此陳明。
五、檢察官上訴意旨略以：
    (一)證人林昭伶雖曾於偵查中稱，在警詢中所為，被告乙○○
      有販賣毒品給她的證詞，是依據警察已經打好的筆錄念的
      云云，惟其在之後同年6 月30日偵查中又做了與警詢意旨
      相符，被告乙○○確有販賣毒品之證詞。查證人在檢察官
      前之供述，一般均係具有任意性之證詞，證人林昭伶前後
      供述雖有不一，若其在警詢中之供述確係不具任意性，而
      照已經善打完成之筆錄者，則94年6 月30日，在檢察官既
      不可能逼迫林昭伶依據已經打好的筆錄陳述，也不可能有
      任何刑求逼供的情況下，則證人林昭伶若非良心發現，自
      願將真實情形加以陳述，則何必推翻自己之前在檢察官前
      拒絕後之證詞？顯見證人林昭伶在94年6 月30日所為證述
      ，方為真正。
    (二)證人潘邱芷為被告乙○○小弟之情，曾經證人林昭伶供述
      在卷。而由證人潘邱芷於審理中之供述可以知悉下列事項
      ：林昭伶與潘邱芷從未私下聯絡過，案發當日林昭伶也是
      打乙○○的電話，潘邱芷並當庭表示，案發當天林昭伶表
      示「有急事」，伊便前往林昭伶家中欲為他解決；另供述
      當天伊到林昭伶家，目的就是要把乙○○包包中的海洛因
      交給林昭伶；又伊並沒有權利自行處分被告乙○○所有的
      毒品等語。綜合證人潘邱芷之證詞，可知潘邱芷為乙○○
      之小弟，在接獲林昭伶打給乙○○電話後，即攜帶乙○○
      所有的海洛因，前往林昭伶家，為其解燃眉之急，其為乙
      ○○運送海洛因給林昭伶之情形已經顯明。
六、惟查證人潘邱芷、林昭伶之證詞不足證明被告犯罪已如前述
    ，原審為被告無罪之諭知，核無不合，是檢察官之上訴為無
    理由，應予以駁回。
據上論斷，應依刑事訴訟法第368條，判決如主文。
本案經檢察官張秋雲到庭執行職務。
中    華    民    國    95    年    11    月    16    日
                  刑事第十一庭審判長法  官  張連財
                                    法  官  林明俊
                                    法  官  楊照男
以上正本證明與原本無異。
檢察官如不服本判決，應於收受送達後十日內向本院提出上訴書
狀，其未敘述上訴之理由者並得於提起上訴後十日內向本院補提
理由書（均須按他造當事人之人數附繕本）。
被告不得上訴。
                                    書記官  陳秋雄
中    華    民    國    95    年    11    月    16    日


司法院資訊處製作；財團法人民間司法改革基金會備份。
